---
title: "教師あり学習 : 回帰"
toc: true
toc-title: '目次'
toc-depth: 4
number-sections: false
---

## 準備

まず，パッケージを読み込む．

```{r}
#| message: false

library(tidyverse)
```

また，`data`というディレクトリを作成しておく．

```{r}
#| eval: false

dir.create('data')
```

## 内容

### 第1節

#### リスト 5-1-(1)

```{python}
#| eval: false

# Python
%matplotlib inline
import numpy as np
import matplotlib.pyplot as plt
```

```{r}
#| eval: false

# R
NULL
```

**データ生成 ---------**

```{python}
#| eval: false

# Python
np.random.seed(seed=1)          # 乱数を固定する
X_min, X_max = 4, 30            # X の下限と上限（表示用）
N = 16                          # データの個数
X = 5 + 25 * np.random.rand(N)  # X の生成
prm = [170, 108, 0.2]           # データ生成のパラメータ
T = prm[0] - prm[1] * np.exp(-prm[2] * X) \
    + 4 * np.random.randn(N)    # (A) 目標データの生成
np.savez(                       # (B) データの保存
  "ch5_data.npz",
  X=X, T=T, X_min=X_min, X_max=X_max, N=N,
)
```

```{r}
# R
set.seed(1)
X_min <- 4; X_max <- 30
N <- 16
X <- 5 + 25 * runif(N)
prm <- c(170, 108, 0.2)
t <- prm[1] - prm[2] * exp(-prm[3] * X) + 4 * rnorm(N)
save(
  list = c('X', 't', 'X_min', 'X_max', 'N'),
  file = 'data/ch5_data.Rdata'
)
```

`np.random.seed()`では乱数の種を指定している．Rにおける`set.seed()`である．`np.random.rand()`は$[0, 1]$の一様分布から乱数を発生させる関数ある．Rでは`runif()`を用いると同じ操作が可能である．

Rにおいて，`T`は`TRUE`の予約語であるため，テストデータを格納するオブジェクトは`t`としている．

:::{.callout-warning}
## インデックスの違い

Pythonでは，インデックスは0から始まる．例えば，$x = [1, 2, 3]$というベクトルがあり，このベクトルから1つ目の要素を取り出したい場合は`x[0]`としなければならない．Rでは`x[1]`であるため，注意されたい．

:::

#### リスト 5-1-(2)

```{python}
#| eval: false

# Python
print(X)
```

```{r}
# R
print(X)
```

#### リスト 5-1-(3)

```{python}
#| eval: false

# Python
print(np.round(X, 2))
```

```{r}
# R
print(round(X, 2))
```

#### リスト 5-1-(4)

```{python}
#| eval: false

# Python
print(np.round(T, 2))
```

```{r}
# R
print(round(t, 2))
```

#### リスト 5-1-(5)

**データ表示 ---------**

```{python}
#| eval: false

# Python
plt.figure(figsize=(4, 4))
plt.plot(
  X,                        # 入力データ
  T,                        # 目標データ
  "cornflowerblue",         # マーカーを水色にする
  marker="o",               # マーカーの形をoにする
  linestyle="None",         # マーカーを線で結ばない
  markeredgecolor="black",  # マーカーの輪郭を黒にする
)
plt.xlim(X_min, X_max)        # x軸の範囲を指定
plt.grid()                    # グリッドを表示する
plt.show()
```

```{r}
# R
ggplot() +
  geom_point(data    = tibble(x_plt = X, y_plt = t),
             mapping = aes(x = x_plt, y = y_plt),
             color = 'cornflowerblue') +
  xlim(5, 30) + ylim(140, 180) +
  coord_fixed(ratio = 25 / 40) +
  labs(x = element_blank(), y = element_blank()) +
  theme_minimal()
```

#### リスト 5-1-(6)

**平均二乗誤差(MSE)関数 ---------**

```{python}
#| eval: false

# Python
def mse_line(x, t, w):
  y = w[0] * x + w[1]          # 式5-4、yを求める
  mse = np.mean((y - t) ** 2)  # 式5-3、平均二乗誤差
  return mse
```

```{r}
# R
mse_line <- function(x, t, w) {
  y <- w[1] * x + w[2]     # 式5-4 yを求める
  mse <- mean((y - t) ^ 2) # 式5-3 平均二乗誤差
  return(mse)
}
```

**各w0、w1で平均二乗誤差(MSE)を計算 ---------**

```{python}
#| eval: false

# Python
w0_n, w1_n = 100, 100                   # グラフ表示の解像度
w0_min, w0_max = -25, 25                # w0の計算範囲
w1_min, w1_max = 120, 170               # w1の計算範囲
w0 = np.linspace(w0_min, w0_max, w0_n)  # w0を準備
w1 = np.linspace(w1_min, w1_max, w1_n)  # w1を準備
J = np.zeros((w1_n, w0_n))              # MSEを入れる配列Jを準備
# グリッド状の点(w0, w1)に対してJを計算
for i0 in range(w0_n):
  for i1 in range(w1_n):
    w = np.array([w0[i0], w1[i1]])
    J[i1, i0] = mse_line(X, T, w)
ww0, ww1 = np.meshgrid(w0, w1)          # グリッド座標の作成
```

```{r}
# R
w0_n <- 100; w1_n <- 100
w0_min <- -25; w0_max <- 25
w1_min <- 120; w1_max <- 170
w0 <- seq(w0_min, w0_max, length.out = w0_n)
w1 <- seq(w1_min, w1_max, length.out = w1_n)
J <- array(0, dim = c(w1_n, w0_n))
for (i0 in 1:w0_n) {
  for (i1 in 1:w1_n) {
    w <- array(c(w0[i0], w1[i1]), dim = c(1, 2))
    J[i0, i1] <- mse_line(X, t, w)
  }
}
grid_w0w1 <- expand_grid(w0, w1)
```

**グラフ描画 ---------**

1. サーフェス表示

```{python}
#| eval: false

# Python
## plt.figure(figsize=(9.5, 4))
## plt.subplots_adjust(wspace=0.5)
## ax = plt.subplot(1, 2, 1, projection="3d")
## ax.plot_surface(
##   ww0, ww1, J,
##   rstride=10, cstride=10, alpha=0.3, color="blue", edgecolor="black",
## )
## ax.set_xticks([-20, 0, 20])     # x軸の目盛り指定
## ax.set_yticks([120, 140, 160])  # y軸の目盛り指定
## ax.view_init(20, -60)           # グラフの向きの指定
```

```{r}
# R
persp(w0, w1, J, theta = 40, phi = 20, lwd = 0.3,
      xlab = '', ylab = '', zlab = '')
```

2. 等高線表示

```{python}
#| eval: false

# Python
plt.subplot(1, 2, 2)
cont = plt.contour(
  ww0, ww1, J, colors="black",
  levels=[100, 1000, 10000, 100000],  # 描く等高線の値を指定
)
cont.clabel(fmt="%d", fontsize=8)
plt.grid()
plt.show()
```

```{r}
# R
df <- grid_w0w1 |>
  mutate(J = rep(NA, times = n()))
n <- 1
for (i in 1:w0_n) {
  for (j in 1:w1_n) {
    df$J[n] <- J[i, j]
    n <- n + 1
  }
}
df |>
  ggplot() +
  geom_contour(aes(x = w0, y = w1, z = J),
               color = 'black') +
  xlim(-25, 25) + ylim(120, 170) +
  coord_fixed(ratio = 50 / 50) +
  labs(x = element_blank(), y = element_blank()) +
  theme_minimal()
```

#### リスト 5-1-(7)

**平均二乗誤差(MSE)の勾配 ---------**

```{python}
#| eval: false

# Python
def dmse_line(x, t, w):
  y = w[0] * x + w[1]
  d_w0 = 2 * np.mean((y - t) * x)  # 式5-9
  d_w1 = 2 * np.mean(y - t)        # 式5-10
  return d_w0, d_w1
```

```{r}
# R
dmse_line <- function(x, t, w) {
  y <- w[1] * x + w[2]
  d_w0 <- 2 * mean((y - t) * x)
  d_w1 <- 2 * mean(y - t)
  return(c(d_w0, d_w1))
}
```

#### リスト 5-1-(8)

```{python}
#| eval: false

# Python
w = np.array([10, 165])
d_w = dmse_line(X, T, w)
print(np.round(d_w, 2))
```

```{r}
# R
w <- array(c(10, 165), dim = c(1, 2))
d_w <- dmse_line(X, t, w)
print(round(d_w, 2))
```

#### リスト 5-1-(9)

**勾配法 ---------**

```{python}
#| eval: false

# Python
def fit_line_num(x, t, w_init):
  # パラメータ
  alpha = 0.001     # 学習率
  tau_max = 100000  # 繰り返しの最大数
  eps = 0.1         # 繰り返し計算を終了するための閾値
  # 勾配法
  w = np.zeros((tau_max + 1, 2))  # 変化するwの履歴を入れる配列
  w[0, :] = w_init                # wの初期値をセット
  for tau in range(tau_max):
    dmse = dmse_line(x, t, w[tau, :])
    w[tau + 1, 0] = w[tau, 0] - alpha * dmse[0]  # 式5-6
    w[tau + 1, 1] = w[tau, 1] - alpha * dmse[1]  # 式5-7
    if max(np.absolute(dmse)) < eps:  # 終了判定
       break  # tau のループから抜ける
  w_final = w[tau + 1, :]   # 最終的に得られたw
  w_hist = w[: tau + 2, :]  # wの履歴で更新した分を抜き出す
  return w_final, dmse, w_hist
```

```{r}
fit_line_num <- function(x, t, w_init) {
  alpha <- 0.001
  tau_max <- 100000
  eps <- 0.1
  w <- array(0, dim = c(tau_max + 1, 2))
  w[1,] <- w_init
  for (tau in 1:tau_max) {
    dmse <- dmse_line(x, t, w[tau,])
    w[tau + 1, 1] <- w[tau, 1] - alpha * dmse[1]
    w[tau + 1, 2] <- w[tau, 2] - alpha * dmse[2]
    if (max(abs(dmse)) < eps) break
  }
  w_final <- w[tau + 1,]
  w_hist <- w[1:(tau + 2),]
  res <- list(w_final = w_final, dmse = dmse, w_hist = w_hist)
  return(res)
}
```

**メイン ---------**

```{python}
#| eval: false

# Python
# 勾配法でwを計算
w_init = np.array([10.0, 165.0])               # wの初期値
w, dmse, w_history = fit_line_num(X, T, w_init)  # wを計算
mse = mse_line(X, T, w)                        # MSEを計算
# 結果表示
print(f"繰り返し回数 {w_history.shape[0]-1}")
print(f"w0 = {w[0]:.6f}, w1 = {w[1]:.6f}")
print(f"dMSE = [{dmse[0]:.6f}, {dmse[1]:.6f}]")
print(f"MSE = {mse:.6f}")
print(f"SD = {np.sqrt(mse):.6f} cm")
```

```{r}
# R
w_init <- array(c(10, 165), dim = c(1, 2))
res <- fit_line_num(X, t, w_init)
w <- res$w_final; dmse <- res$dmse; w_history <- res$w_hist
mse <- mse_line(X, t, w)
cat('繰り返し数', nrow(w_history))
cat('w0 =', round(w[1],6), 'w1 =', round(w[2], 6))
cat('dMSE =', '[', dmse[1], ',', dmse[2], ']')
cat('MSE =', round(mse, 6))
cat('SD =', sqrt(mse) |> round(6), 'cm')
```

**グラフ描画 ---------**

```{python}
#| eval: false

# Python
plt.figure(ﬁgsize=(4, 4))
# 等高線表示
cont = plt.contour(
  ww0, ww1, J,     # リスト5-1-(6)で作成済
  colors="black", levels=[100, 1000, 10000, 100000],
)
cont.clabel(fmt="%1.0f", fontsize=8)
# 等高線の上に、過去のすべてのwをプロット
plt.plot(  
  w_history[:, 0], w_history[:, 1], "gray",
  marker=".",                        # マーカーの形
  markersize=10,                     # マーカーの大きさ
  markeredgecolor="cornflowerblue",  # マーカーの輪郭の色
)
plt.grid()
plt.show()
```

```{r}
#| warning: false

# R
ggplot() +
  geom_contour(data    = df,
               mapping = aes(w0, w1, z = J),
               color = 'black') +
  geom_point(data = tibble(x_plt = w_history[,1], y_plt = w_history[,2]),
             mapping = aes(x = x_plt, y = y_plt),
             color = 'cornflowerblue') +
  xlim(-25, 25) + ylim(120, 170) +
  coord_fixed(ratio = 50 / 50) +
  labs(x = element_blank(), y = element_blank()) +
  theme_minimal()
```

#### リスト 5-1-(10)

**線の表示 ---------**

```{python}
#| eval: false

# Python
def show_line(w):
  x = np.linspace(X_min, X_max, 100)
  y = w[0] * x + w[1]
  plt.plot(x, y, "gray", linewidth=4)
```

```{r}
# R
show_line <- function(w) {
  x = seq(X_min, X_max, length.out = 100)
  y <- w[1] * x + w[2]
  p <- ggplot() +
    geom_line(data    = tibble(x_plt = x, y_plt = y),
              mapping = aes(x = x_plt, y = y_plt),
              color   = 'gray') +
    theme_minimal()
  return(p)
}
```

**メイン ---------**

```{python}
#| eval: false

# Python
# グラフ描画
plt.figure(figsize=(4, 4))
show_line(w)  # w はリスト5-1-(9)で計算済
plt.plot(
  X, T, "cornflowerblue",
  marker="o", linestyle="None", markeredgecolor="black",
)
plt.xlim(X_min, X_max)
plt.grid()
plt.show()
```

```{r}
#| warning: false

# R
show_line(w) +
  geom_point(data    = tibble(x_plt = X, y_plt = t),
             mapping = aes(x = x_plt, y = y_plt),
             color   = 'cornflowerblue') +
  xlim(5, 30) + ylim(140, 180) +
  coord_fixed(ratio = 25 / 40) +
  labs(x = element_blank(), y = element_blank())
```

#### リスト 5-1-(11)

**解析解 ---------**

```{python}
#| eval: false

# Python
def fit_line(x, t):
  mx = np.mean(x)        # <x>
  mt = np.mean(t)        # <t>
  mtx = np.mean(t * x)   # <tx>
  mxx = np.mean(x * x)   # <x^2>
  w0 = (mtx - mt * mx) / (mxx - mx ** 2)  # 式5-20
  w1 = mt - w0 * mx                       # 式5-21
  w = np.array([w0, w1])
  return w
```

```{r}
# R
fit_line <- function(x, t) {
  mx <- mean(x)
  mt <- mean(t)
  mtx <- mean(t * x)
  mxx <- mean(x * x)
  w0 <- (mtx - mt * mx) / (mxx - mx ^ 2)
  w1 <- mt - w0 * mx
  w <- array(c(w0, w1), dim = c(1, 2))
  return(w)
}
```

**メイン ---------**

```{python}
#| eval: false

# Python
w = fit_line(X, T)       # 解析解でwを計算
mse = mse_line(X, T, w)  # MSEを計算
# 結果表示
print(f"w0 = {w[0]:.2f}, w1 = {w[1]:.2f}")
print(f"MSE = {mse:.2f}")
print(f"SD = {np.sqrt(mse):.2f} cm")
```

```{r}
# R
w <- fit_line(X, t)
mse <- mse_line(X, t, w)
cat('w0 =', round(w[1], 2), 'w1 =', round(w[2], 2))
cat('MSE =', round(mse, 2))
cat('SD =', sqrt(mse) |> round(2), 'cm')
```

**グラフ描画 ---------**

```{python}
#| eval: false

# Python
plt.figure(figsize=(4, 4))
show_line(w)
plt.plot(
  X, T, "cornflowerblue",
  marker="o", linestyle="None", markeredgecolor="black",
)
plt.xlim(X_min, X_max)
plt.grid()
plt.show()
```

```{r}
#| warning: false

# R
show_line(w) +
  geom_point(data    = tibble(x_plt = X, y_plt = t),
             mapping = aes(x = x_plt, y = y_plt),
             color   = 'cornflowerblue') +
  xlim(5, 30) + ylim(140, 180) +
  coord_fixed(ratio = 25 / 40) +
  labs(x = element_blank(), y = element_blank())
```

### 第2節

#### リセット

```{python}
#| eval: false

# Python
%reset
```

```{r}
# R
rm(list = ls(all.names = TRUE))
```

#### リスト 5-2-(1)

```{python}
#| eval: false

# Python
%matplotlib inline
import numpy as np
import matplotlib.pyplot as plt
```

```{r}
#| eval: false

# R
NULL
```

**データのロード ---------**

```{python}
#| eval: false

# Python
data = np.load("ch5_data.npz")
X0 = data["X"]  # これまでのXをX0とする
N = data["N"]
T = data["T"]
```

```{r}
# R
load('data/ch5_data.Rdata')
X0 <- X
```

**2次元データ生成 ---------**

```{python}
#| eval: false

# Python
np.random.seed(seed=1)  # 乱数を固定
X1 = 23 * (T / 100) ** 2 + 2 * np.random.randn(N)  # X1を生成
X0_min, X0_max = 5, 30   # X0の下限と上限（表示用）
X1_min, X1_max = 40, 75  # X1の下限と上限（表示用）
```

```{r}
# R
set.seed(1)
X1 <- 23 * (t / 100) ^ 2 + 2 * rnorm(N)
X0_min <- 5; X0_max <- 30
X1_min <- 40; X1_max <- 75
```

#### リスト 5-2-(2)

```{python}
#| eval: false

# Python
print(np.round(X0, 2))
print(np.round(X1, 2))
print(np.round(T, 2))
```

```{r}
# R
print(round(X0, 2))
print(round(X1, 2))
print(round(t, 2))
```

#### リスト 5-2-(3)

**2次元データの表示 ---------**

```{python}
#| eval: false

# Python
def show_data2d(ax, x0, x1, t):  # axは3dグラフ描画のため
  for i in range(len(x0)):
    ax.plot(  # データ点の下の直線の描画
      [x0[i], x0[i]],       # 直線の両端のx座標
      [x1[i], x1[i]],       # 直線の両端のy座標
      [120, t[i]],          # 直線の両端のz座標
      color="gray",
    )
  ax.plot(      # データ点の描画
    x0,                       # x座標
    x1,                       # y座標
    t,                        # z座標
    "cornflowerblue",         # 色
    marker="o",               # マーカーの形状
    linestyle="None",         # 点をつなげる線は描かない
    markeredgecolor="black",  # マーカーの輪郭の色
    markersize=6,             # マーカーのサイズ
    markeredgewidth=0.5,      # マーカーの輪郭線の太さ
  )
  ax.view_init(elev=35, azim=-75)  # グラフの向きの指定
```

```{r}
#| eval: false

# R
NULL
```

グラフ描画には`{scatterplot3d}`パッケージを用いた．

**メイン ---------**

```{python}
#| eval: false

# Python
plt.figure(figsize=(6, 5))
ax = plt.subplot(projection="3d")
show_data2d(ax, X0, X1, T)
plt.show()
```

```{r}
# R
scatterplot3d::scatterplot3d(x = X0, y = X1, z = t, type = 'h')
```

#### リスト 5-2-(4)

**面の表示 ---------**

```{python}
#| eval: false

# Python
def show_plane(ax, w):
  # 表示データの計算
  x0_n, x1_n = 5, 5
  x0 = np.linspace(X0_min, X0_max, x0_n)
  x1 = np.linspace(X1_min, X1_max, x1_n)
  xx0, xx1 = np.meshgrid(x0, x1)  # グリッド座標の作成
  y = w[0] * xx0 + w[1] * xx1 + w[2]  # (A) 式5-28
  # サーフェス表示
  ax.plot_surface(
    xx0, xx1, y,
    rstride=1, cstride=1, alpha=0.3, color="blue", edgecolor="black",
  )
```

```{r}
show_plane <- function(w) {
  x0_n <- 5; x1_n <- 5
  x0 <- seq(X0_min, X0_max, length.out = x0_n)
  x1 <- seq(X1_min, X1_max, length.out = x1_n)
  y <- array(0, dim = c(x0_n, x1_n))
  for (i in 1:x0_n) {
    for (j in 1:x1_n) {
      y[i, j] <- w[1] * x0[i] + w[2] * x1[j] + w[3]
    }
  }
  persp(x0, x1, y, theta = 25, phi = 30,
        xlab = '', ylab = '', zlab = '')
}
```

**面の平均二乗誤差(MSE)関数 ---------**

```{python}
#| eval: false

# Python
def mse_plane(x0, x1, t, w):
  y = w[0] * x0 + w[1] * x1 + w[2]  # (A) 式5-28
  mse = np.mean((y - t) ** 2)
  return mse
```

```{r}
mse_plane <- function(x0, x1, t, w) {
  y <- w[1] * x0 + w[2] * x1 + w[3]
  mse <- mean((y - t) ^ 2)
  return(mse)
}
```

**メイン ---------**

```{python}
#| eval: false

# Python
w = np.array([1.5, 1, 90])
mse = mse_plane(X0, X1, T, w)  # MSEを計算
# 結果表示
print(f"SD = {np.sqrt(mse):.2f} cm")
```

```{r}
# R
w <- array(c(1.5, 1, 90), dim = c(1, 3))
mse <- mse_plane(X0, X1, t, w)
cat('SD =', sqrt(mse) |> round(2), 'cm')
```

**グラフ描画 ---------**

```{python}
#| eval: false

# Python
plt.figure(figsize=(6, 5))
ax = plt.subplot(projection="3d")
show_plane(ax, w)
show_data2d(ax, X0, X1, T)
plt.show()
```

```{r}
# R
show_plane(w)
```

#### リスト 5-2-(5)

**解析解 ---------**

```{python}
#| eval: false

# Python
def fit_plane(x0, x1, t):  
  c_tx0 = np.mean(t * x0) - np.mean(t) * np.mean(x0)     # cov(t, x0)
  c_tx1 = np.mean(t * x1) - np.mean(t) * np.mean(x1)     # cov(t, x1)
  c_x0x1 = np.mean(x0 * x1) - np.mean(x0) * np.mean(x1)  # cov(x0, x1)
  v_x0 = np.var(x0)                                      # var(x0)
  v_x1 = np.var(x1)                                      # var(x1)
  # 式5-34
  w0 = (c_tx1 * c_x0x1 - v_x1 * c_tx0) / (c_x0x1 ** 2 - v_x0 * v_x1)
  # 式5-35
  w1 = (c_tx0 * c_x0x1 - v_x0 * c_tx1) / (c_x0x1 ** 2 - v_x0 * v_x1)
  # 式5-36
  w2 = -w0 * np.mean(x0) - w1 * np.mean(x1) + np.mean(t)
  w = np.array([w0, w1, w2])
  return w
```

```{r}
# R
fit_plane <- function(x0, x1, t) {
  c_tx0 <- mean(t * x0) - mean(t) * mean(x0)
  c_tx1 <- mean(t * x1) - mean(t) * mean(x1)
  c_x0x1 <- mean(x0 * x1) - mean(x0) * mean(x1)
  v_x0 <- var(x0)
  v_x1 <- var(x1)
  w0 <- (c_tx1 * c_x0x1 - v_x1 * c_tx0) / (c_x0x1 ^ 2 - v_x0 * v_x1)
  w1 <- (c_tx0 * c_x0x1 - v_x0 * c_tx1) / (c_x0x1 ^ 2 - v_x0 * v_x1)
  w2 <- -w0 * mean(x0) - w1 * mean(x1) + mean(t)
  w <- array(c(w0, w1, w2), dim = c(1, 3))
  return(w)
}
```

**メイン ---------**

```{python}
#| eval: false

# Python
w = fit_plane(X0, X1, T)       # wを計算
mse = mse_plane(X0, X1, T, w)  # MSEを計算
# 結果表示
print(f"w0 = {w[0]:.2f}, w1 = {w[1]:.2f}, w2 = {w[2]:.2f}")
print(f"SD = {np.sqrt(mse):.2f} cm")
```

```{r}
# R
w <- fit_plane(X0, X1, t)
mse <- mse_plane(X0, X1, t, w)
cat('w0 =', round(w[1], 2), 'w1 =', round(w[2], 2), 'w2 =', round(w[3], 2))
cat('SD =', sqrt(mse) |> round(2), 'cm')
```

**グラフ描画 ---------**

```{python}
#| eval: false

# Python
plt.figure(figsize=(6, 5))
ax = plt.subplot(projection="3d")
show_plane(ax, w)
show_data2d(ax, X0, X1, T)
plt.show()
```

```{r}
# R
show_plane(w)
```

### 第3節

#### リセット

```{python}
#| eval: false

# Python
%reset
```

```{r}
# R
rm(list = ls(all.names = TRUE))
```

#### リスト 5-3-(1)

```{python}
#| eval: false

# Python
%matplotlib inline
import numpy as np
import matplotlib.pyplot as plt
```

```{r}
#| eval: false

# R
NULL
```

**データのロード ---------**

```{python}
#| eval: false

# Python
## data = np.load("ch5_data.npz")
## X = data["X"]
## X_min = 0
## X_max = data["X_max"]
## N = data["N"]
## T = data["T"]
```

```{r}
# R
load('data/ch5_data.Rdata')
X_min <- 0
```

#### リスト 5-3-(2)

**ガウス関数 ---------**

```{python}
#| eval: false

# Python
def gauss(x, mu, s):
  y = np.exp(-((x - mu) ** 2) / (2 * s ** 2))  # 式5-64
  return y
```

```{r}
gauss <- function(x, mu, s) {
  y <- exp(-((x - mu) ^ 2) / (2 * s ^ 2))
  return(y)
}
```

#### リスト 5-3-(3)

**メイン ---------**

```{python}
#| eval: false

# Python
M = 4                                # ガウス関数の数
mu = np.linspace(5, 30, M)           # 平均パラメータ
s = mu[1] - mu[0]                    # (A) 標準偏差パラメータ
xb = np.linspace(X_min, X_max, 100)
y = np.zeros((M, 100))  # M個のガウス関数の値を入れるyを準備
for j in range(M):
  y[j, :] = gauss(xb, mu[j], s)    # ガウス関数
```

```{r}
M <- 4
mu <- seq(5, 30, length.out = M)
s <- mu[2] - mu[1]
xb <- seq(X_min, X_max, length.out = 100)
y <- array(0, dim = c(100, M)) |> # 便宜上行と列を入れ替える．
  data.frame() |>
  rename(mu1 = 'X1', mu2 = 'X2', mu3 = 'X3', mu4 = 'X4')
for (j in 1:M) {
  y[, j] <- gauss(xb, mu[j], s)
}
```

**グラフ描画 ---------**

```{python}
#| eval: false

# Python
plt.figure(figsize=(4, 4))
for j in range(M):
  plt.plot(xb, y[j, :], "gray", linewidth=3)
  plt.xlim(X_min, X_max)
  plt.ylim(0, 1.2)
  plt.grid()
  plt.show()
```

```{r}
# R
y |>
  pivot_longer(cols = 1:ncol(y),
               names_to = 'mu',
               values_to = 'gauss') |>
  mutate(x_plt = rep(xb, each = 4)) |>
  ggplot() +
  geom_line(aes(x = x_plt, y = gauss,
                color = mu)) +
  xlim(0, 30) + ylim(0, 1) +
  coord_fixed(ratio = 30 / 1) +
  labs(x = element_blank(), y = element_blank()) +
  theme_minimal() +
  theme(legend.position = 'none')
```

#### リスト 5-3-(4)

**線形基底関数モデル ---------**

```{python}
#| eval: false

# Python
def gauss_func(w, x):
  m = len(w) - 1        # ガウス関数の数
  mu = np.linspace(5, 30, m)
  s = mu[1] - mu[0]
  # xと同じサイズで要素が0のndarray型を作成
   y = np.zeros_like(x)
  # ここでは式5-66ではなく式5-65で実装
 for j in range(m):
    y = y + w[j] * gauss(x, mu[j], s)
  y = y + w[m]  # phiを掛けないパラメータを最後に加える
  return y
```

```{r}
# R
gauss_func <- function(w, x) {
  m <- length(w) - 1
  mu <- seq(5, 30, length.out = m)
  s = mu[2] - mu[1]
  y <- array(0, dim = c(1, length(x)))
  for (j in 1:m) {
    y <- y + w[j] * gauss(x, mu[j], s)
  }
  y <- y + w[m + 1]
  return(y)
}
```

#### リスト 5-3-(5)

**線形基底関数モデルの平均二乗誤差(MSE) ---------**

```{python}
#| eval: false

# Python
def mse_gauss_func(x, t, w):
  y = gauss_func(w, x)
  mse = np.mean((y - t) ** 2)
  return mse
```

```{r}
# R
mse_gauss_func <- function(x, t, w) {
  y <- gauss_func(w, x)
  mse <- mean((y - t) ^ 2)
  return(mse)
}
```

#### リスト 5-3-(6)

**線形基底関数モデルの厳密解 ---------**

```{python}
#| eval: false

# R
def fit_gauss_func(x, t, m):
  mu = np.linspace(5, 30, m)
  s = mu[1] - mu[0]
  n = x.shape[0]
  # 式5-69 の計画行列phiを作成
  phi = np.ones((n, m + 1))  # (A) 要素が1のn x (m+1)行列
  for j in range(m):         # (B) 0～m-1列に値を割り振る
    phi[:, j] = gauss(x, mu[j], s)
  # 式5-68 で厳密解のwを計算
  w = np.linalg.inv(phi.T @ phi) @ phi.T @ t
  return w
```

```{r}
# R
fit_gauss_func <- function(x, t, m) {
  mu <- seq(5, 30, length.out = m)
  s <- mu[2] - mu[1]
  n <- length(x)
  phi <- array(1, dim = c(n, m + 1))
  for (j in 1:m) {
    phi[, j] <- gauss(x, mu[j], s)
  }
  w <- solve(t(phi) %*% phi) %*% t(phi) %*% t
  return(w)
}
```

#### リスト 5-3-(7)

**ガウス基底関数表示 ---------**

```{python}
#| eval: false

# Python
def show_gauss_func(w):
  x = np.linspace(X_min, X_max, 100)
  y = gauss_func(w, x)
  plt.plot(x, y, "gray", linewidth=4)
```

```{r}
# R
show_gauss_func <- function(w) {
  x <- seq(X_min, X_max, length.out = 100)
  y <- gauss_func(w, x)
  p <- tibble(x_plt = x, y_plt = y |> as.vector()) |>
    ggplot() +
    geom_line(aes(x = x_plt, y = y_plt),
              color = 'gray') +
    theme_minimal()
  return(p)
}
```

**メイン ---------**

```{python}
#| eval: false

# Python
M = 4                          # ガウス関数の数
w = fit_gauss_func(X, T, M)    # wを計算
mse = mse_gauss_func(X, T, w)  # MSEを計算
# 結果表示
print("w = ", np.round(w, 2))
print(f"SD = {np.sqrt(mse):.2f} cm")
```

```{r}
# R
M <- 4
w <- fit_gauss_func(X, t, M)
mse <- mse_gauss_func(X, t, w)
cat('w =', round(w, 2))
cat('SD =', sqrt(mse) |> round(2), 'cm')
```

**グラフ描画 ---------**

```{python}
#| eval: false

# Python
plt.figure(figsize=(4, 4))
show_gauss_func(w)
plt.plot(
  X, T, "cornflowerblue", 
  marker="o", linestyle="None", markeredgecolor="black",
)
plt.xlim(X_min, X_max)
plt.grid()
plt.show()
```

```{r}
# R
show_gauss_func(w) +
  geom_point(data    = tibble(x_plt = X, y_plt = t),
             mapping = aes(x = x_plt, y = y_plt),
             color   = 'cornflowerblue') +
  xlim(0, 30) + ylim(120, 180) +
  coord_fixed(ratio = 30 / 60) +
  labs(x = element_blank(), y = element_blank())
```

#### リスト 5-3-(8)

```{python}
#| eval: false

# Python
M = [2, 4, 7, 9]                    # 調べるMの値
plt.figure(figsize=(10, 2.5))
plt.subplots_adjust(wspace=0.3)
for i in range(len(M)):
  plt.subplot(1, len(M), i + 1)
  w = fit_gauss_func(X, T, M[i])  # wを計算
  mse = mse_gauss_func(X, T, w)   # MSEを計算
  # グラフ描画
  show_gauss_func(w)  # 線形基底関数
  plt.plot(           # データ点
    X, T, "cornflowerblue",
    marker="o", linestyle="None", markeredgecolor="black",
  )
  plt.title(f"M={M[i]:d}, SD={np.sqrt(mse):.2f}")
  plt.xlim(X_min, X_max)
  plt.ylim(120, 180)
  plt.grid()
plt.show()
```

```{r}
#| layout-ncol: 2
#| layout-nrow: 2
#| warning: false

# R
M <- c(2, 4, 7, 9)
for (i in 1:length(M)) {
  w <- fit_gauss_func(X, t, M[i])
  mse <- mse_gauss_func(X, t, w)
  p <- show_gauss_func(w) +
    geom_point(data    = tibble(x_plt = X, y_plt = t),
               mapping = aes(x = x_plt, y = y_plt),
               color   = 'cornflowerblue') +
    xlim(0, 30) + ylim(120, 180) +
    coord_fixed(ratio = 30 / 60) +
    labs(x = element_blank(), y = element_blank(),
         title = paste('SD =', sqrt(mse) |> round(2)
                       |> as.character(), 'cm'))
  plot(p)
}
```

#### リスト 5-3-(9)

**メイン ---------**

```{python}
#| eval: false

# Python
## M = range(2, 10)
## sd = np.zeros(len(M))
## for i in range(len(M)):
##   w = fit_gauss_func(X, T, M[i])            # wを計算
##   sd[i] = np.sqrt(mse_gauss_func(X, T, w))  # SDを計算
```

```{r}
# R
M <- 2:9
sd <- rep(0, length(M))
for (i in 1:length(M)) {
  w <- fit_gauss_func(X, t, M[i])
  sd[i] <- sqrt(mse_gauss_func(X, t, w))
}
```

**グラフ描画 ---------**

```{python}
#| eval: false

# Python
## plt.figure(figsize=(5, 4))
## plt.plot(M, sd, "cornflowerblue", marker="o", markeredgecolor="black")
## plt.grid()
## plt.show()
```

```{r}
#| message: false

# R
tibble(x_plt = M, y_plt = sd) |>
  ggplot() +
  geom_line(aes(x = x_plt, y = y_plt),
            color = 'cornflowerblue') +
  geom_point(aes(x = x_plt, y = y_plt),
             fill = 'cornflowerblue',
             color = 'black',
             shape = 21) +
  xlim(2, 9) + ylim(3.00, 4.5) +
  coord_fixed(ratio = 7 / (4.5 - 3.00)) +
  scale_x_continuous(breaks = c(2:9),
                     labels = c(2:9)) +
  labs(x = element_blank(), y = element_blank()) +
  theme_minimal()
```

#### リスト 5-3-(10)

**訓練データとテストデータに分割---------**

```{python}
#| eval: false

# Python
split = int(N / 4)  # 分割するインデックス
X_test = X[:split]
T_test = T[:split]
X_train = X[split:]
T_train = T[split:]
```

```{r}
# R
split <- N / 4
X_test <- X[1:split]
T_test <- t[1:split]
X_train <- X[(split+1):length(X)]
T_train <- t[(split+1):length(t)]
```

**メイン ---------**

```{python}
#| eval: false

# Python
M = [2, 4, 7, 9]  # 調べるMの値
plt.figure(figsize=(10, 2.5))
plt.subplots_adjust(wspace=0.3)
for i in range(len(M)):
  w = fit_gauss_func(X_train, T_train, M[i])       # wを計算
  sd = np.sqrt(mse_gauss_func(X_test, T_test, w))  # SDを計算
  # グラフ描画
  plt.subplot(1, len(M), i + 1)
  show_gauss_func(w)  # 線形基底関数
  plt.plot(           # 訓練データ
    X_train, T_train, "white",
    marker="o", linestyle="None", markeredgecolor="black", 
    label="training",
  )
  plt.plot(           # テストデータ
    X_test, T_test, "cornflowerblue",
    marker="o", linestyle="None", markeredgecolor="black",
    label="test",
  )
  plt.title(f"M={M[i]:d}, SD={sd:.2f}")
  plt.legend(loc="lower right", fontsize=10, numpoints=1)
  plt.xlim(X_min, X_max)
  plt.ylim(120, 180)
  plt.grid()
plt.show()
```

```{r}
#| layout-ncol: 2
#| layout-nrow: 2
#| warning: false

# R
M <- c(2, 4, 7, 9)
for (i in 1:length(M)) {
  w <- fit_gauss_func(X_train, T_train, M[i])
  sd <- sqrt(mse_gauss_func(X_test, T_test, w))
  p <- show_gauss_func(w) +
    geom_point(data    = tibble(x_plt = X_train, y_plt = T_train),
               mapping = aes(x = x_plt, y = y_plt),
               fill    = 'white',
               color   = 'black',
               shape   = 21) +
    geom_point(data    = tibble(x_plt = X_test, y_plt = T_test),
               mapping = aes(x = x_plt, y = y_plt),
               fill    = 'cornflowerblue',
               color   = 'black',
               shape   = 21) +
    xlim(0, 30) + ylim(120, 180) +
    coord_fixed(ratio = 30 / 60) +
    labs(x = element_blank(), y = element_blank())
  plot(p)
}
```

#### リスト 5-3-(11)

**メイン ---------**

```{python}
#| eval: false

# Python 
M = range(2, 10)  # 調べるMの値、2から9
sd_train = np.zeros(len(M))
sd_test = np.zeros(len(M))
for i in range(len(M)):
  # wを計算
  w = fit_gauss_func(X_train, T_train, M[i])
  # 訓練データのSDを計算
  sd_train[i] = np.sqrt(mse_gauss_func(X_train, T_train, w))
  # テストデータのSDを計算
  sd_test[i] = np.sqrt(mse_gauss_func(X_test, T_test, w))
```

```{r}
# R
M <- 2:9
sd_train <- rep(0, length(M))
sd_test <- rep(0, length(M))
for (i in 1:length(M)) {
  w <- fit_gauss_func(X_train, T_train, M[i])
  sd_train[i] <- sqrt(mse_gauss_func(X_train, T_train, w))
  sd_test[i] <- sqrt(mse_gauss_func(X_test, T_test, w))
}
```

**グラフ描画 ---------**

```{python}
#| eval: false

# Python
plt.figure(figsize=(5, 4))
plt.plot(  # 訓練データのSD
  M, sd_train, "black",
  marker="o", linestyle="-", 
  markerfacecolor="white", markeredgecolor="black",
  label="training",
)
plt.plot(  # テストデータのSD
  M, sd_test, "cornflowerblue",
  marker="o", linestyle="-",
  markeredgecolor="black",
  label="test",
)
plt.legend(loc="upper left", fontsize=10)
plt.ylim(0, 12)
plt.grid()
plt.show()
```

```{r}
# R
tibble(x_plt = c(M, M),
       y_plt = c(sd_train, sd_test),
       train_test = rep(c('training', 'test'), each = length(M))) |>
  ggplot(aes(x = x_plt, y = y_plt)) +
  geom_line(aes(color = train_test)) +
  geom_point(aes(fill = train_test),
             color = 'black', shape = 21) +
  xlim(2, 9) + ylim(1, 10) +
  coord_fixed(ratio = 7 / 9) +
  scale_color_discrete(name = element_blank()) +
  scale_fill_discrete(name = element_blank()) +
  labs(x = element_blank(), y = element_blank()) +
  theme_minimal()
```

#### リスト 5-3-(12)

**K 分割交差検証 ---------**

```{python}
#| eval: false

# Python
def kfold_gauss_func(x, t, m, k):
  n = x.shape[0]
  mse_train = np.zeros(k)
  mse_test = np.zeros(k)
  for i in range(0, k):
    # 訓練データとテストデータに分割
    # (A) テストデータのインデックス
    i_test = np.fmod(range(n), k)
    x_test = x[i_test == i]   # テストデータ x 
    t_test = t[i_test == i]   # テストデータ t
    x_train = x[i_test != i]  # 訓練データ x
    t_train = t[i_test != i]  # 訓練データ t
    # wを訓練データで決める
    w = fit_gauss_func(x_train, t_train, m)
    # 訓練データのMSEを計算
    mse_train[i] = mse_gauss_func(x_train, t_train, w)
    # テストデータのMSEを計算
    mse_test[i] = mse_gauss_func(x_test, t_test, w)
  return mse_train, mse_test
```

```{r}
# R
kfold_gauss_func <- function(x, t, m, k) {
  n <- length(x)
  mse_train <- rep(0, times = k)
  mse_test <- rep(0, times = k)
  for (i in 1:k) {
    i_test <- 1:n %% k
    x_test <- x[i_test == (i - 1)] # Rのインデックスの都合上(i - 1)
    t_test <- t[i_test == (i - 1)] 
    x_train <- x[i_test != (i - 1)]
    t_train <- t[i_test != (i - 1)]
    w <- fit_gauss_func(x_train, t_train, m)
    mse_train[i] <- mse_gauss_func(x_train, t_train, w)
    mse_test[i] <- mse_gauss_func(x_test, t_test, w)
  }
  res <- list(mse_train = mse_train, mse_test = mse_test)
  return(res)
}
```


#### リスト 5-3-(13)

```{python}
#| eval: false

# Python
## np.fmod(range(10), 5)
```

```{r}
# R
(0:9 %% 5)
```

#### リスト 5-3-(14)

```{python}
#| eval: false

# Python
M = 4
K = 4
kfold_gauss_func(X, T, M, K)
```

```{r}
# R
M <- 4
K <- 4
kfold_gauss_func(X, t, M, K)
```

#### リスト 5-3-(15)

**メイン ---------**

```{python}
#| eval: false

# Python
## M = range(2, 8)
## K = 16
## Cv_Gauss_train = np.zeros((K, len(M)))
## Cv_Gauss_test = np.zeros((K, len(M)))
## for i in range(0, len(M)):
##     Cv_Gauss_train[:, i], Cv_Gauss_test[:, i] \
##         = kfold_gauss_func(X, T, M[i], K)  # k分割交差検定
## # 訓練データの各分割におけるMSEの平均、の平方根
## sd_Gauss_train = np.sqrt(np.mean(Cv_Gauss_train, axis=0))
## # テストデータの各分割におけるMSEの平均、の平方根
## sd_Gauss_test = np.sqrt(np.mean(Cv_Gauss_test, axis=0))
## np.save("ch5_Gauss_test.npy", sd_Gauss_test)  # 結果の保存
```

```{r}
# R
M <- 2:7
K <- 16
Cv_Gauss_train <- array(0, dim = c(K, length(M)))
Cv_Gauss_test <- array(0, dim = c(K, length(M)))
for (i in 1:length(M)) {
  res <- kfold_gauss_func(X, t, M[i], K)
  Cv_Gauss_train[, i] <- res$mse_train
  Cv_Gauss_test[, i] <- res$mse_test
}
sd_Gauss_train <- apply(Cv_Gauss_train, 2, mean) |>
  sqrt()
sd_Gauss_test <- apply(Cv_Gauss_test, 2, mean) |>
  sqrt()
save(list = 'sd_Gauss_test', file = 'data/ch5_Gauss_test.Rdata')
```

**グラフ描画 ---------**

```{python}
#| eval: false

# Python
plt.figure(figsize=(5, 4))
# 訓練データに対するMSEのグラフ
plt.plot(
  M, sd_Gauss_train, "black",
  marker="o", linestyle="-", 
  markerfacecolor="white", markeredgecolor="black",
  label="training",
)
# テストデータに対するMSEのグラフ
plt.plot(
  M, sd_Gauss_test, "cornflowerblue",
  marker="o", linestyle="-",
  markeredgecolor="black",
  label="test",
)
plt.legend(loc="upper left", fontsize=10)
plt.ylim(0, 20)
plt.grid()
plt.show()
```

```{r}
# R
tibble(x_plt = c(M, M),
       y_plt = c(sd_Gauss_test, sd_Gauss_train),
       col   = rep(c('test', 'train'), each = length(M))) |>
  ggplot() +
  geom_line(aes(x = x_plt, y = y_plt,
                color = col)) +
  geom_point(aes(x = x_plt, y = y_plt,
                 fill = col),
             color = 'black', shape = 21) +
  xlim(2, 7) + ylim(3, 9) +
  coord_fixed(ratio = 5 / 6) +
  labs(x = element_blank(), y = element_blank()) +
  scale_color_discrete(name = element_blank(),
                       label = c('test', 'training')) +
  scale_fill_discrete(name = element_blank(),
                      label = c('test', 'training')) +
  theme_minimal()
```

#### リスト 5-3-(16)

**メイン ---------**

```{python}
#| eval: false

# Python
M = 3  # 最適なM=3に設定
w = fit_gauss_func(X, T, M)  # 全データでwを計算
sd = np.sqrt(mse_gauss_func(X, T, w))  # SDを計算
# 結果表示
print(f"SD = {sd:.2f} cm")
```

```{r}
# R
M <- 2 # 最適なM=2に設定
w <- fit_gauss_func(X, t, M)
sd <- sqrt(mse_gauss_func(X, t, w))
cat('SD =', round(sd, 2))
```

**グラフ描画 ---------**

```{python}
#| eval: false

# Python
plt.figure(figsize=(4, 4))
show_gauss_func(w)
plt.plot(
  X, T, "cornflowerblue",
  marker="o", linestyle="None", markeredgecolor="black",
)
plt.xlim(X_min, X_max)
plt.grid()
plt.show()
```

```{r}
show_gauss_func(w) +
  geom_point(data    = tibble(x_plt = X, y_plt = t),
             mapping = aes(x = x_plt, y = y_plt),
             color   = 'cornflowerblue') +
  xlim(0, 30) + ylim(130, 180) +
  coord_fixed(ratio = 30 / 50) +
  labs(x = element_blank(), y = element_blank()) +
  theme_minimal()
```

### 第4節

#### リセット

```{python}
#| eval: false

# Python
%reset
```

```{r}
# R
rm(list = ls(all.names = TRUE))
```

#### リスト 5-4-(1)

```{python}
#| eval: false

# Python
import numpy as np
import matplotlib.pyplot as plt
```

```{r}
#| eval: false

# R
NULL
```

**データのロード ---------**

```{python}
#| eval: false

# Python
data = np.load("ch5_data.npz")
X = data["X"]
X_min = 0
X_max = data["X_max"]
N = data["N"]
T = data["T"]
```

```{r}
# R
load('data/ch5_data.Rdata')
X_min <- 0
```

**モデル A ---------**

```{python}
#| eval: false

# Python
def model_A(x, w):
  y = w[0] - w[1] * np.exp(-w[2] * x)  # 式5-71
  return y
```

```{r}
# R
model_A <- function(x, w) {
  y <- w[1] - w[2] * exp(-w[3] * x)
  return(y)
}
```

**モデル A 表示 ---------**

```{python}
#| eval: false

# Python
def show_model_A(w):
  x = np.linspace(X_min, X_max, 100)
  y = model_A(x, w)
  plt.plot(x, y, "gray", linewidth=4)
```

```{r}
# R
show_model_A <- function(w) {
  x <- seq(X_min, X_max, length.out = 100)
  y <- model_A(x, w)
  p <- tibble(x_plt = x, y_plt = y) |>
    ggplot() +
    geom_line(aes(x = x_plt, y = y_plt))
  return(p)
}
```

**モデル A の平均二乗誤差(MSE) ---------**

```{python}
#| eval: false

# Python
def mse_model_A(w, x, t):
    y = model_A(x, w)
    mse = np.mean((y - t) ** 2)  # 式5-72
    return mse
```

```{r}
# R
mse_model_A <- function(w) {
  y <- model_A(X, w)
  mse <- mean((y - t) ^ 2)
  return(mse)
}
```

:::{.callout-warning}
## まだ


####### 仮 #######
mse_model_A_for_optim <- function(x, t) {
  return(
    function(par) {
      y <- model_A(x, par)
      mse <- mean((y - t) ^ 2)
      return(mse)
    }
    )
}


# リスト 5-4-(2)
## from scipy.optimize import minimize
NULL

## # モデル A のパラメータ最適化
## def fit_model_A(w_init, x, t):
##     res = minimize(mse_model_A, w_init, args=(x, t), method="powell")
##     return res.x
fit_model_A <- function(w_init, x, t) {
  res <- optim(w_init, mse_model_A_for_optim(X, t))
  return(res$par)
}


# リスト 5-4-(3)
## # メイン ----------
## w_init = np.array([100.0, 0.0, 0.0])  # wの初期値
w_init <- array(c(100, 0, 0), dim = c(1, 3))
## w = fit_model_A(w_init, X, T)         # wを計算
w <- fit_model_A(w_init, X, t)
## sd = np.sqrt(mse_model_A(w, X, T))    # SDを計算
sd <- sqrt(mse_model_A(w, X, t))
# 結果表示
## print(f"w0 = {w[0]:.2f}, w1 = {w[1]:.2f}, w2 = {w[2]:.2f}")
cat('w0 =', round(w[1], 2), 'w1 =', round(w[2], 2), 'w2 =', round(w[3], 2))
## print(f"SD = {sd:.2f} cm")
cat('SD =', round(sd, 2), 'cm')

## # グラフ描画 ----------
## plt.figure(figsize=(4, 4))
## show_model_A(w)
## plt.plot(
##   X, T, "cornflowerblue",
##   marker="o", linestyle="None", markeredgecolor="black",
## )
## plt.xlim(X_min, X_max)
## plt.grid()
## plt.show()
show_model_A(w)

# optim()関数の使い方
# 
:::